【裁判字號】    97,台上,6237
【裁判日期】    971204
【裁判案由】    違反毒品危害防制條例
【裁判全文】
最高法院刑事判決            九十七年度台上字第六二三七號
上  訴  人  台灣高等法院台中分院檢察署檢察官
上  訴  人
即  被  告  甲○○
            李貞瑱
被      告  乙○○
            丙○○
上列上訴人等因被告等違反毒品危害防制條例案件，不服台灣高
等法院台中分院中華民國九十七年八月二十七號第二審更審判決
（九十七年度上更(一)字第一七五號，起訴案號：台灣台中地方法
院檢察署九十六年度偵字第六０一二號），提起上訴，本院判決
如下：
    主  文
上訴駁回。
    理  由
按刑事訴訟法第三百七十七條規定：上訴於第三審法院，非以判
決違背法令為理由，不得為之；是提起第三審上訴，應以原判決
違背法令為理由，係屬法定要件。如果上訴理由書狀並非依據卷
內訴訟資料具體指摘原判決不適用何種法則或如何適用不當，或
所指摘原判決違法情事顯與法律規定得為第三審上訴理由之違法
情形不相適合時，均應認其上訴為違背法律上之程式，予以駁回
。本件檢察官上訴意旨略以：（一）第一審判決認定上訴人即被
告甲○○於民國九十六年二月二十八日下午四時，在台中市○○
路二十三號十一樓租屋處之中庭，以新台幣（下同）一百三十五
萬元向「方城」購入一公斤之甲基安非他命後，再攜帶上樓，為
將所購入之甲基安非他命運離該處並分散遭查獲之風險，遂分裝
成三大包，並與在其居住處之謝宏偉、被告乙○○、丙○○共同
在甲○○租處外之電梯間，由丙○○將其中三百二十二公克之甲
基安非他命藏置於其所有之藍色手提袋內，並持另包三百三十八
公克之甲基安非他命藏於茶葉罐內，而謝宏偉則持三百二十八公
克甲基安非他命，搭乘電梯下至地下室二樓，欲共同搭乘由乙○
○所駕駛之車輛離去，而於同日下午六時四十分許，在大業路大
樓地下二樓停車場，乙○○欲駕駛車牌號碼3J－8596號自小客車
搭載上開人等離去之際，為警當場查獲。認乙○○、丙○○涉有
運輸毒品罪；然原審犯罪事實先減縮為「被告乙○○、丙○○於
抵達地下停車場時，係要前往觀賞燈會，而甲○○已事前聯絡李
貞瑱開車到大樓外面等候，要同去吃飯……」，認乙○○、丙○
○與甲○○、謝宏偉、上訴人即被告李貞瑱於警方查獲之大業路
地下停車場係要分道揚鑣，不再前往健行路住處，理由為丙○○
、乙○○二人並無吸毒前科，且丙○○對於安非他命並無認識云
云，而判決乙○○、丙○○無罪。對於甲○○搭乘乙○○之自小
客車，並由丙○○保管安非他命二大包，共同運送至台中市○○
路之住處，涉有運輸毒品犯罪一情均隻字未提，顯與卷內證據不
相符，且判決理由違反經驗法則，有判決不備理由之違背法令。
（二）乙○○於八十七間曾因販賣安非他命被判處有期徒刑三年
六月、後改判轉讓毒品罪，至經過多次更審直至九十三年，才改
判無罪。然由此觀之，其早已接觸毒品，且其於警詢及偵查，均
自認有吸食安非他命，而丙○○與乙○○為同居關係已有十年，
並育有一男一女，豈有不知乙○○有吸用安非他命之習慣，丙○
○對於安非他命不可能亳無認識。（三）本件為警查獲時有三大
包安非他命，其中一大包毛重三百二十八公克安非他命係在謝宏
偉藏放於隨身攜帶之手提袋內查獲，其餘二大包安非他命均交由
丙○○攜帶，丙○○將一包藏放於隨身攜帶之藍色手提袋內，另
一包則放入茶葉罐內。而丙○○於檢察官偵訊中業亦坦承甲○○
係將一個茶葉罐（裝有三百三十八公克安非他命）及另一以塑膠
袋裝之物（裝有三百三十二公克安非他命）交予伊等語，於台灣
台中地方法院羈押訊問時供稱：「後來他走出房間的時候，他手
上就多了一只塑膠袋……我就連同飲料放到我帶去的藍色包包內
」、「（是否如同編號七照片所示）是，那時我接過來，覺得那
包東西是像麵粉的東西」，證人劉仕傑亦證稱：「當時丙○○揹
著，我們出示證件告知來意，請他配合，他主動放在後行李箱上
面，他主動打開，裡面有一包用透明塑膠袋包的東西，裡面還有
他私人的雜物」等語。足見甲○○將分裝好三包，其中一包三百
三十八公克安非他命係僅以透明塑膠袋包裝之方式交予丙○○，
而扣案前揭甲基安非他命均屬「白色晶體」，觸感堅硬，如同小
石子，不可能摸起來有如麵粉，衡情丙○○要無誤認係屬麵粉之
可能，顯然丙○○說謊卸責。又乙○○於檢察官偵訊時供稱：「
他（甲○○）在樓梯間開電梯時拿了三包東西，一包用茶葉罐裝
，一包用手提袋裝，一包是用膠袋捲起來，叫我同居人說阿妹仔
你先幫我拿一下」等語，是乙○○自亦目睹甲○○所交予丙○○
之物品，乙○○對該等物品係屬甲基安非他命自亦有認識。（四
）甲○○於毒品交易前、後及分裝時均與乙○○、丙○○、謝宏
偉同在一處，依常理而言，甲○○當天既然買了百分之九十八高
純度之一百三十五萬元之安非他命放在住處，掩飾犯罪猶恐不及
，豈有悠閒請乙○○、丙○○、謝宏偉前來租處聊天，再約一起
吃飯之理？果非乙○○、丙○○就甲○○所購買之安非他命，共
同具有一定關連之利害關係，豈會在該時刻出現？查甲○○係於
為警查獲前十分鐘許於大業路處中庭購入安非他命，嗣於大業路
處分裝三包後，將之分別交予丙○○、謝宏偉，因乙○○要開車
，故未將毒品交予乙○○，而前揭毒品係欲帶往健行路住處等情
，業據甲○○於第一審證述明確，甲○○另供稱：「（你要去健
行路有無跟乙○○及丙○○說過）有，我跟他們說要去吃飯，途
中先載我去健行路住處放個東西」等語，於檢察官偵訊中供稱：
「我打算先拿到健行路再一起去吃飯」，核與丙○○於偵查中所
供「……是水哥（指甲○○）說沒有車子，叫他來載一下而已」
相符，又證人蘇吉正、劉仕傑即查獲之警員亦證稱：查獲前乙○
○係走到車子旁準備上車，其餘甲○○、丙○○、謝宏偉均係位
於乙○○車輛後方停等云云。參以李貞瑱、謝宏偉所駕駛之車輛
均係停於大業路處，甲○○、乙○○、丙○○、謝宏偉等人一同
下至地下二樓，顯係欲搭乘乙○○前揭車輛離去；如果甲○○僅
是前往健行路李貞瑱住處，大可叫李貞瑱將車子開往地下室停車
場，不需搭乘乙○○之自小客車。又販毒者通常有下線多人分工
合作，或從事攪拌、添加物品稀釋、包裝、找客戶、與客戶聯絡
、送貨、收錢等，煩雜鎖碎，單憑甲○○一人之力無法完成，如
順利賣出，獲利數十倍，果非乙○○、丙○○就甲○○所購買之
安非他命，具有一定關連之分工利害關係或甲○○對之有相當控
制力，豈有毫不避諱的將高達百萬元之安非他命分裝逕以透明塑
膠包裝之方式交付給乙○○、丙○○運送之理？（五）再查警方
循線在甲○○位於台中市○○路八六九號四樓四０二室，扣得甲
○○先前所分裝後之第二級毒品甲基安非他命三包、毒品先驅原
料麻黃一包、普卡因白色粉末一包、現金五萬一千八百元、吸
食器一組及用來分裝毒品所用之電子磅秤一台、溫度計一支、安
非他命殘渣袋一包、透明器皿、量杯各一個、攪拌器二支及李貞
瑱販毒所有之記事本五本等物可稽，足認李貞瑱健行路之住處係
作為分裝安非他命之處。（六）綜上所述，甲○○與乙○○、丙
○○、李貞瑱係會合至健行路李貞瑱住處，再一起吃飯討論如何
銷售分工事宜，乙○○、丙○○顯有共同運輸安非他命之犯行。
原審就上揭不利於被告之證據，均未於判決說明何以不採之理由
，顯有判決不備理由之違背法令云云。甲○○上訴意旨略以：（
一）原判決理由認本件共同被告等之警詢陳述無證據能力，不得
作為認定犯罪事實之證據，卻又採用共同被告謝宏偉、李貞瑱之
警詢陳述作為不利於甲○○之證據，顯有判決理由矛盾及判決不
適用法則之違法。（二）原判決以甲○○之經濟不甚寬裕，若非
意在販入毒品後販出牟利，豈有超越自己之經濟能力而購入鉅量
甲基安非他命之理，似認甲○○並無一百三十五萬元之資力購買
毒品；卻又認甲○○辯稱伊祇向綽號「方城」男子購買四十五萬
元毒品，另九十萬元毒品部分係抵債等語不足採信，則甲○○購
買扣案毒品之資金來源為何？除向李貞瑱借得之十五萬元及甲○
○自己之三十萬元外，其餘九十萬元究竟從何而來？原判決並未
調查說明。（三）原判決認甲○○自九十六年一月中旬起開始施
用甲基安非他命，施用期間僅一個月餘，難認係長期施用成癮而
具極大之耐藥性等情，惟依卷內甲○○前案紀錄表資料，甲○○
自八十年間起即開始吸食甲基安非他命毒品，迄本案被查獲時止
，吸食毒品期間長達十六年，期間雖曾因案入獄而中斷吸食，但
未曾真正戒絕毒品，每次吸食之量約十幾公克，早已對該毒品產
生耐藥性；原判決之認定與卷內資料明顯不符。原判決對於甲○
○每次施用劑量及施用頻率如何？是否長期施用？有無對毒品產
生耐藥性？俱未調查審認，逕認定「每日使用一公克劑量」作為
計算扣案毒品可供甲○○施用九百八十日以上，認甲○○所辯係
供己施用與常情不符；依卷附行政院衛生署管制藥品管理局函文
載：若個人以玻璃球燒烤方式每日吸食高至二至三公克，表示該
吸食者可能已成癮，對該藥物產生耐藥性。甲○○關於每次吸食
量達十幾公克之供述顯非無據。（四）行為人是否具有營利之意
圖，必須有相當之客觀事實，以表明其意念之遂行性與確實性。
遍閱全案卷證資料，警方跟監甲○○半年之久並未發現甲○○販
賣毒品、監聽譯文中亦無販賣之內容、亦無人證指甲○○販賣，
並無具體事實可證明甲○○具有營利之意圖。（五）原判決對於
附表一編號四之行動電話內裝之晶片卡（即ＳＩＭ卡），並未查
明該晶片卡究屬何人所有，理由內亦未說明憑何證據認定該晶片
卡係甲○○所有，遽認係甲○○所有供聯絡「方城」販入扣案毒
品之用，依毒品危害防制條例第十九條第一項規定與該行動電話
機具一併宣告沒收，顯有應於審判期日調查之證據未予調查及判
決不載理由之違法云云。李貞瑱上訴意旨略以：（一）原判決認
定李貞瑱打電話給甲○○的時間是下午二時一分，但依卷附通聯
紀錄，甲○○打給李貞瑱要十五萬元的電話是下午四時一分；而
犯罪事實認定甲○○販入毒品的時間是下午四時，甲○○在法院
作證則稱在被查獲前十分鐘或三十分鐘購入毒品，而被查獲的時
間是在下午六時四十分，販入時間應為下午六時許，原判決認定
事實與卷內證據不合。（二）原判決認李貞瑱和甲○○是同居男
女朋友關係，但甲○○自始否認，甲○○稱其女友是林美華，原
判決僅依李貞瑱在警詢、偵查中的供述為認定依據。警方搜索甲
○○位於大業路和健行路的住處，並未在該二處搜索扣押任何有
關李貞瑱之日常用品、衣物等物。（三）原判決認定甲○○經濟
不甚寬裕，惟扣除李貞瑱借給甲○○之十五萬元，甲○○至少需
出資一百二十萬元購買毒品，原判決認定顯然矛盾。李貞瑱係因
甲○○經濟不甚寬裕而借錢給甲○○，原判決推論李貞瑱有幫助
甲○○販賣毒品之犯意，亦有矛盾。（四）原判決所引通聯紀錄
，李貞瑱僅有第五句話「好啦」兩字為肯定句，其餘皆為不解之
疑問句，當事人顯然事前並未與甲○○完整溝通，是李貞瑱所辯
不知情等語，非無可採。（五）李貞瑱於警詢及偵查中皆否認知
悉甲○○欲購買毒品。羈押訊問時或出於緊張或為求交保，不能
僅以一次訊問而排除其他陳述。李貞瑱於羈押訊問時誤認法官在
問是否知悉甲○○拿錢之用途，該次李貞瑱之陳述並非真實。又
甲○○購買一百三十五萬元之毒品，除李貞瑱於羈押訊問時回答
外，卷內並無其他證據。甲○○於原審亦否認。錄音譯文亦可證
明李貞瑱不知甲○○欲購買毒品之數量云云。
惟查（一）原判決依憑甲○○、李貞瑱之部分自白及相互間之證
言，扣案如原判決附表（下稱附表）一所示之甲基安非他命、門
號0000000000號行動電話之監聽譯文、內政部警政署刑事警察局
九十六年三月二十日刑鑑字第0960035213號鑑定書、中山醫學大
學附設醫院檢驗報告二紙、資以認定甲○○、李貞瑱有原判決事
實欄所記載之犯罪事實，因而撤銷第一審關於甲○○部分不當判
決，改判論處甲○○販賣第二級毒品罪刑（累犯，處有期徒刑十
一年）。又維持第一審關於論處李貞瑱幫助販賣第二級毒品罪刑
（處有期徒刑四年）部分之判決，駁回李貞瑱在第二審之上訴。
另公訴意旨認乙○○、丙○○與許文、甲○○等共同意圖營利，
基於運輸及販賣第二級毒品之犯意聯絡，於九十六年二月二十八
日下午某時許，由許文出資二十萬元，甲○○、謝宏偉、乙○○
、丙○○各出資不詳金額，共同集資一百三十五萬元後，許文在
台中市○○路與大墩路口附近某處等候，謝宏偉、乙○○、丙○
○則在台中市○區○○路二十三號十一樓之十甲○○租屋處等候
，由甲○○出面在上址大樓中庭，向綽號「方城」者販入甲基安
非他命（毛重合計約九九八公克）後，再攜帶上樓分裝成三大包
（毛重分別為三三八公克、三二八公克、三三二公克），並將毛
重為三三八公克之甲基安非他命一大包塞入茶綠色之梨山茶葉罐
內，另將毛重為三二八公克之甲基安非他命一大包交由謝宏偉藏
放於隨身攜帶之手提袋內，再將毛重為三三二公克之甲基安非他
命一大包，交予乙○○、丙○○二人，並由丙○○將之藏放於隨
身攜帶之手提袋內，旋即欲行離去而著手起運，共同運輸第二級
毒品甲基安非他命，嗣於同日十八時四十分許，在上址大樓地下
二樓停車場，乙○○、丙○○正欲駕駛車牌3J－8596號自小客車
離去之際，甲○○正欲外出至上址大樓車道入口處搭乘李貞瑱所
駕駛之車牌8882－LB號自小客車，為警當場查獲等情。認乙○○
、丙○○均涉有毒品危害防制條例第四條第二項之販賣、運輸第
二級毒品罪嫌部分。經調查證據之結果，綜合全案卷證資料，認
尚乏積極證據足以證明乙○○、丙○○涉犯該罪。因而撤銷第一
審關於乙○○、丙○○部分之科刑判決，改判諭知乙○○、丙○
○均無罪，已詳細說明其證據取捨及判斷之理由。對於甲○○辯
稱：因綽號「方城」者欠伊九十萬元，伊與綽號「方城」者談妥
由伊再給他四十五萬元後，綽號「方城」者即以一公斤之安非他
命給伊抵債，查獲當天給綽號「方城」者四十五萬元，其中十五
萬元是李貞瑱的，另外三十萬元是伊自己出的，伊以四十五萬元
購入甲基安非他命是為供自己施用，九十萬元的部分綽號「方城
」者可能以後拿錢給伊，再把甲基安非他命拿回去，所以九十萬
元的甲基安非他命只是暫時抵押，那九十萬元的甲基安非他命伊
並沒有打算要施用或處分，因為綽號「方城」者有可能再拿回去
，其他所購買之甲基安非他命僅供自己施用，不是要販賣云云。
李貞瑱辯稱：與甲○○非同居男女朋友，那十五萬元係先前向甲
○○借款，要還給甲○○的，沒有要幫助甲○○購入甲基安非他
命之意思，本件伊都不知情云云。如何不足採取，亦已逐一詳予
指駁，俱有卷存之證據資料可資覆按。從形式上觀察，並無違背
法令之情形。按認事採證、證據之取捨及證據證明力之判斷，俱
屬事實審法院之職權，苟無違背證據法則，自不能指為違法。又
(一)原判決係引謝宏偉、李貞瑱於警詢時之陳述（見原判決第十頁
第十七、十八行，第十一頁第十至十二行），作為渠等二人關於
自己犯罪部分之依據，並未引用為其他共同被告犯罪之證據。並
無甲○○上訴意旨所稱採用共同被告謝宏偉、李貞瑱審判外之陳
述作為其犯罪之證據情形。原判決依憑甲○○於警詢、檢察官偵
查及第一審法官羈押訊問時坦承以一百三十五萬元之價格向綽號
「方城」者購入甲基安非他命之情，並以其購得之甲基安非他命
驗後總餘重高達三百二十四點六二公克，純度約為百分之九十七
點八，如以每日使用一公克劑量計算，則可施九百八十日以上，
遠超過一般吸毒者為供施用所持有之數量，亦與單純施用之人通
常係少量購買之情形有異，以甲○○自九十六年一月中旬起迄案
發時，施用期間僅一個月餘，其間亦有停止施用，實難認係長期
施用成癮而具極大之耐藥性，足認其購入本件甲基安非他命並非
單純供己施用。再以甲○○自稱在家種植檳榔謀生以及證人李貞
瑱於偵查中證稱甲○○沒有錢等情，顯見甲○○之經濟不甚寬裕
，若非意在販入後可另行販出，以變現牟利，豈有超越自己之經
濟能力花費高達一百三十五萬元購入巨量甲基安非他命之理。因
認甲○○係意圖營利販賣而販入本件甲基安非他命，其辯稱僅供
己施用云云，難以採信等語。原判決已說明其就案內所有證據，
本於調查所得心證，分別定其取捨，而憑以認定係意圖營利而販
入毒品之依據及理由，此係事實審法院採證認事之職權行使，難
謂有違反證據法則、判決理由矛盾，或應於審判期日調查之證據
而未予調查之情形。（三）原判決理由已說明如附表一編號４所
示之0000000000號行動電話（含ＳＩＭ卡）係甲○○所有，並供
其與綽號「方城」者間聯絡販入第二級毒品之用，經其供認不諱
，應併依毒品危害防制條例第十九條第一項之規定宣告沒收，經
核於法並無不合。（四）查原判決以李貞瑱與甲○○係屬同居男
女朋友關係，且均曾有施用甲基安非他命之行為等情，案經李貞
瑱於警詢、偵查及第一審羈押訊問時供述明確，並有中山醫學大
學附設醫院檢驗報告二紙在卷可稽。又李貞瑱於第一審法官羈押
訊問時坦承出借十五萬元給甲○○，是用來買安非他命，甲○○
有跟伊講要買一百三十五萬元之安非他命等語。原審認李貞瑱明
知甲○○欲購買巨量之甲基安非他命，仍將十五萬元借予甲○○
，以甲○○與李貞瑱關係之親密，甲○○實無隱匿其借款用途之
必要。又李貞瑱於警詢時自陳該十五萬元原係欲交予其母親，苟
非李貞瑱知悉甲○○借款之用途，衡情應無未加細問即將原欲交
予母親所用之款項借予甲○○之可能，是李貞瑱確知悉甲○○係
為購買一百三十五萬元之甲基安非他命而開口借款甚明。李貞瑱
既知悉甲○○之經濟並不寬裕，則其對甲○○花費高達一百三十
五萬元購入甲基安非他命約一公斤之特殊舉動，當可預知甲○○
意在販入後另行販出，以變現牟利，竟仍同意出借十五萬元予甲
○○，使甲○○得以順利購入巨量之甲基安非他命，堪認李貞瑱
借錢予甲○○時，確有幫助甲○○販賣甲基安非他命之主觀犯意
甚明等情。已說明其就案內所有證據，本於調查所得心證，分別
定其取捨，而憑以認定李貞瑱幫助販賣第二級毒品之依據及理由
，難謂有違反證據法則。（五）原判決以謝宏偉、丙○○自警詢
起即辯稱：在下樓等電梯時，甲○○請其暫時幫忙拿一下東西等
語前後供詞一致，核與甲○○於警詢陳稱：「我手拿垃圾，順手
交給他們二人」等語；於偵查中供稱：「因為我在下樓之前，我
去拿垃圾，我就把那三包先交給他們二人幫我拿一下，我要去丟
垃圾」等語；於第一審證述：「當時我拿一袋東西，還有一個茶
葉罐，其中二袋是垃圾，另外裝安非他命的一袋是藍色，一袋是
白色。我家電梯要刷卡，到電梯前，我就叫丙○○幫我拿藍色袋
子跟一個茶葉罐，叫謝宏偉幫我拿白色袋子，我自己手上拿二個
垃圾袋」「我想說下樓後就要跟他拿回來，我跟他說好叫他幫我
先拿一下，我要去丟垃圾」「二包垃圾是要丟到地下室一樓跟地
下二樓之間的垃圾子母車」等語，以及證人即參與現場埋伏查緝
之警員劉仕傑證稱：丙○○在現場有跟伊說甲○○請他們拿東西
，甲○○要丟垃圾等語相符，足見乙○○、丙○○上開一致之陳
述，應屬實情，並非事後勾串。再參以證人即警員賴進忠、蘇吉
正均證稱：機房通報（指通訊監察之即時現譯）說李貞瑱要回來
載甲○○離開等語，足見甲○○係要搭李貞瑱所駕駛之車輛，將
甲基安非他命運送至另一住處，並非準備搭乘乙○○所駕駛之車
輛前往等語，益見乙○○、丙○○並無共同運輸甲基安非他命之
行為。原判決認公訴人所提出之證據，尚不足以認定乙○○、丙
○○有運輸系爭毒品之行為。又丙○○於第一審法官羈押訊問時
陳稱：「那時我接過來的時候，覺得那包東西是像麵粉狀的東西
」等語，其是否確知甲○○所交付者係甲基安非他命，即有可疑
。參以甲○○始終否認曾告知丙○○請其暫時幫忙拿一下之物品
係甲基安非他命，證人即員警蘇吉正亦證稱：我看見謝宏偉把一
包塑膠購物袋往左手方向丟，丙○○站在謝宏偉的右手邊，丙○
○沒有丟東西的動作等語；證人即警員劉仕傑證稱：我有看到謝
宏偉丟東西，丙○○則主動將揹著的袋子放在後行李箱上面，主
動打開，裡面有一包用透明塑膠袋包的東西等語，自難單憑該如
附表一編號１所示裝有甲基安非他命之茶葉罐係在機械車位下層
取出，即臆測乙○○、丙○○已知悉甲○○所交付之物品係甲基
安非他命。原判決就何以不足為乙○○、丙○○有罪之認定，已
詳述其證據取捨及判斷之理由，並無檢察官上訴意旨所指違背法
令之情形。檢察官及甲○○、李貞瑱上訴意旨所指各節，或純為
事實之爭執，或於判決之本旨不生影響，或對原判決已指駁之事
項再事爭辯，核均非適法之第三審上訴理由，俱難認已符合首揭
法定之第三審上訴要件，應認其等之上訴均違背法律上之程式，
予以駁回。
據上論結，應依刑事訴訟法第三百九十五條前段，判決如主文。
中    華    民    國  九十七  年   十二   月    四    日
                      最高法院刑事第二庭
                          審判長法官  黃  一  鑫
                                法官  許  錦  印
                                法官  劉  介  民
                                法官  張  春  福
                                法官  林  俊  益
      本件正本證明與原本無異
                                      書  記  官
中    華    民    國  九十七  年   十二   月    十    日
                                                      K


司法院資訊處製作；財團法人民間司法改革基金會備份。
